---
title: "Analyse de données scRNAseq, première version"
output:
  word_document: default
  pdf_document: default
  html_document: default
---

```{r setup, include=FALSE}
knitr::opts_chunk$set(echo = TRUE)
```

## R Markdown


```{r}
# Seurat v3.0.0 and tximport >=1.13.10
library(Seurat)
library(tximport)


# path to the output directory of Alevin run of pbmc_1k 10x V2 data
# On avait d'abord analysé alevin sur les deux conditions
alv <- file.path("/home/rstudio/disk/genome/alevin_output/alevin/quants_mat.gz")
file.exists(alv_WT_quant)

# On recommence en séparant les conditions
alv_WT_quant <- file.path("/home/rstudio/disk/genome/alevin_WT_output/alevin/quants_mat.gz")
file.exists(alv_WT_quant)
alv_APP_quant <- file.path("/home/rstudio/disk/genome/alevin_APP_output/alevin/quants_mat.gz")
file.exists(alv_APP_quant)

# Reading in the alevin quants quants
txi_WT <- tximport(alv_WT_quant, type="alevin")
txi_APP <- tximport(alv_APP_quant, type="alevin")

#On peut regarder des abondance des gènes pour chaque cellue associe a un Barcode.
#Il y a des nombres a virgules car si un transcrit s'aligne a deux endroits différents on pondère avec la probabilité de chance qu'il s'aligne à telle séquence
txi_WT$counts[1:10, 1:10]
txi_APP$counts[1:10, 1:10]



```

Cell Contrôle qualité
--> On va compter le nombre d'UMI et le nombre de gènes par cellules (pb si trop peu ou trop nombreux)
Low-quality cells or empty droplets will often have very few genes
Cell doublets or multiplets may exhibit an aberrantly high gene count

--> Récupérer les gènes mitochondriaux (si trop nombreux = marquer d'apoptose)
Low-quality / dying cells often exhibit extensive mitochondrial contamination

```{r}
#On l'avait fait pour l'ancien fichier qui avait importé le alevin effectué sur les deux 
countUMIcell_WT <- apply(txi_WT$counts,2,sum)
hist(countUMIcell_WT, breaks=1000, xlim=range(0,10000))
countgenecell_WT <- colSums(txi_WT$counts !=0)
hist(countgenecell_WT, breaks=7000)

countUMIcell_APP <- apply(txi_APP$counts,2,sum)
hist(countUMIcell_APP, breaks=1000, xlim=range(0,10000))
countgenecell_APP <- colSums(txi_APP$counts !=0)
hist(countgenecell_APP, breaks=7000)

```


```{r}
#on crée la liste des gènes sur le fichier contenant les deux conditions mélangées
listgenes <- rownames(alv$counts)
#on crée la lsite des gènes mitochondriaux
g<-grep("mt-",listgenes)
listmtgenes <-listgenes[g]
listmtgenes
#on crée la matrice des gènes mitochondriaux
mt_counts<-alv$counts[listmtgenes,]
countmtUMI <- apply(mt_counts,2,sum)
hist(countmtUMI, breaks=7000)
```
We calculate mitochondrial QC metrics with the PercentageFeatureSet function, which calculates the percentage of counts originating from a set of features
We use the set of all genes starting with 'mt-' as a set of mitochondrial genes


We filter cells that have unique feature counts over 2,500 or less than 200
We filter cells that have >5% mitochondrial counts


*SEURAT*
Seurat redonne les opérations précédentes
Seurat allows you to easily explore QC metrics and filter cells based on any user-defined criteria. A few QC metrics commonly used by the community include

The number of unique genes detected in each cell.
Low-quality cells or empty droplets will often have very few genes
Cell doublets or multiplets may exhibit an aberrantly high gene count
Similarly, the total number of molecules detected within a cell (correlates strongly with unique genes)
The percentage of reads that map to the mitochondrial genome
Low-quality / dying cells often exhibit extensive mitochondrial contamination
We calculate mitochondrial QC metrics with the PercentageFeatureSet function, which calculates the percentage of counts originating from a set of features
We use the set of all genes starting with mt- as a set of mitochondrial genes.

On crée une matrice double

```{r}
library(dplyr)
library(Seurat)

seuratobj <- CreateSeuratObject(counts = combine_seurat, project = "seuratTPscRNAseq", min.cells = 3, min.features = 200, meta.data=cells)
seuratobj

#en séparant les conditions
seurat_WT <-CreateSeuratObject(counts = txi_WT$counts, project = "seuratTPscRNAseq", min.cells = 3, min.features = 200)
seurat_APP <-CreateSeuratObject(counts = txi_APP$counts, project = "seuratTPscRNAseq", min.cells = 3, min.features = 200)

# The [[ operator can add columns to object metadata. This is a great place to stash QC stats
#analyse des gènes mitochondriaux
seuratobj[["percent.mt"]] <- PercentageFeatureSet(seuratobj, pattern = "^mt-")
summary(seuratobj[["percent.mt"]])

#en séparant les deux
seurat_WT[["percent.mt"]] <- PercentageFeatureSet(seurat_WT, pattern = "^mt-")
summary(seurat_WT[["percent.mt"]])
seurat_APP[["percent.mt"]] <- PercentageFeatureSet(seurat_APP, pattern = "^mt-")
summary(seurat_APP[["percent.mt"]])


```

On nettoye les données comme précédemment expliqué. On ne garde que les cellules avec un taux d'expressions des gènes mitochondriaux raisonnable (5-10%) et un nombre de transcrit compris entre 200 et 2500L

```{r}
#ensuite on sélectionne donc les cellules qu'on doit retirer
#remarque: il y a plusieurs critères de mauvaise qualité => on aurait pu faire une PCA et regarder si ces critères correspondent au même groupe de cellules. 
#remarque 2: il faudrait prendre le temps de jouer avec les features

seurat_WT <- subset(seurat_WT, subset = nFeature_RNA > 200 & nFeature_RNA < 2500 & percent.mt < 10)
#et on revisualise: 
VlnPlot(seurat_WT, features = c("nFeature_RNA", "nCount_RNA", "percent.mt"), ncol = 3, pt.size=0)
plot1 <- FeatureScatter(seurat_WT, feature1 = "nCount_RNA", feature2 = "percent.mt")
plot2 <- FeatureScatter(seurat_WT, feature1 = "nCount_RNA", feature2 = "nFeature_RNA")
CombinePlots(plots = list(plot1, plot2))

seurat_APP <- subset(seurat_APP, subset = nFeature_RNA > 200 & nFeature_RNA < 2500 & percent.mt < 10)
#et on revisualise: 
VlnPlot(seurat_APP, features = c("nFeature_RNA", "nCount_RNA", "percent.mt"), ncol = 3, pt.size=0)
plot1A <- FeatureScatter(seurat_APP, feature1 = "nCount_RNA", feature2 = "percent.mt")
plot2A <- FeatureScatter(seurat_APP, feature1 = "nCount_RNA", feature2 = "nFeature_RNA")
CombinePlots(plots = list(plot1A, plot2A))
```

Ensuite on normalise les niveaux d'expression de gènes d'une cellule par rapport aux autres gènes de la cellule:
"we employ a global-scaling normalization method “LogNormalize” that normalizes the feature expression measurements for each cell by the total expression, multiplies this by a scale factor (10,000 by default), and log-transforms the result"
On utilise une échele log car les variations entre les expressions des gènes sont tres importantes. 
--> norm=log(1+ nb of read/ sum of all the reads)*10000
On passe en ratio car on efface les différences entre des pb, par exemple si une cellule est très faible (pas bpc de réactifs...) on récupère le ratio. 
Attention il y a un biais important !! si un gène est très exprimé et change entre les cellules, alors la somme totale des gènes de chaque cellule sera affectée ! Pour du bulk-RNA seq il aurait fallu faire une somme "médiane" pour outrepasser ce biais. Nous on ne peut pas car on a que des 0 si on fait un échantillon médian ! et ce sera pareil pour des gènes différentiellement exprimés. Mais le field va progresser.

```{r}
#Ceci est l'objet initial où les deux conditions étaient mélangées
seuratobj_norm <- NormalizeData(seuratobj_refine, normalization.method = "LogNormalize", scale.factor = 10000)
#j'aurai pu ne pas changer de nom, ca aurait créé moins d'objet inutile, surtout que là il rajoute juste des cases dans notre matrice existante.
#--> norm= log(1 + nb of read/ sum of all the reads)*10000
#visualisation: on ne peut pas faire le violin plot avec ça, il ne prend pas en entrée ce type de données. 
seuratobj_norm@assays$RNA@counts[1:5,1:2] #visualisation des counts
seuratobj_norm@assays$RNA@data[1:5,1:2] #visualtisation quand normalisé
summary(seuratobj_norm@assays$RNA@data[,1])
table(seuratobj_norm@assays$RNA@counts[,1]>0) # pour voir que la plupart des gènes ne sont pas exprimés, on a bcp de zéros

#en séparant les deux conditions: 
seurat_WT <- NormalizeData(seurat_WT, normalization.method = "LogNormalize", scale.factor = 10000)
seurat_APP <- NormalizeData(seurat_APP, normalization.method = "LogNormalize", scale.factor = 10000)
```


On va ensuite s'interesser aux high variable features, qui sont des gènes particulièrement variables entre les cellules.

```{r}
#seuratobj <- FindVariableFeatures(seuratobj, selection.method = "vst", nfeatures = 2000, group_data(.data))

#A partir d'ici on doit analyser séparément WT et APP!
seurat_WT <- FindVariableFeatures(seurat_WT, selection.method = "vst", nfeatures = 2000)
seurat_APP <- FindVariableFeatures(seurat_APP, selection.method = "vst", nfeatures = 2000)
# Identify the 10 most highly variable genes
top10_WT <- head(VariableFeatures(seurat_WT), 10)
top10_APP <- head(VariableFeatures(seurat_APP), 10)
top10_WT
top10_APP

# plot variable features with and without labels
plot1_WT <- VariableFeaturePlot(seurat_WT)
plot2_WT <- LabelPoints(plot = plot1_WT, points = top10_WT, repel = TRUE)
plot2_WT
plot1_APP <- VariableFeaturePlot(seurat_APP)
plot2_APP <- LabelPoints(plot = plot1_APP, points = top10_APP, repel = TRUE)
plot2_APP
#CombinePlots(plots = list(plot1, plot2))
```

On observe quelques gènes connus: S100A8, granzyme, H2, cxcl2...

On veut ensuite faire les PCA. 
Il faut d'abord scaler les données. 
The function: 
- Shifts the expression of each gene, so that the mean expression across cells is 0
- Scales the expression of each gene, so that the variance across cells is 1
This step gives equal weight in downstream analyses, so that highly-expressed genes do not dominate
The results of this are stored in [["RNA"]]@scale.data

```{r}
all.genes_WT <- rownames(seurat_WT)
seurat_WT <- ScaleData(seurat_WT, features = all.genes_WT)
all.genes_APP <- rownames(seurat_APP)
seurat_APP <- ScaleData(seurat_APP, features = all.genes_APP)

#Then we can do the linear dimensional reduction
seurat_WT <- RunPCA(seurat_WT)
seurat_APP <- RunPCA(seurat_APP)

# We examine and visualize PCA results in a few different ways
print(seurat_WT[["pca"]], dims = 1:5, nfeatures = 5)
print(seurat_APP[["pca"]], dims = 1:5, nfeatures = 5)

VizDimLoadings(seurat_WT, dims = 1:2, reduction = "pca")
VizDimLoadings(seurat_APP, dims = 1:2, reduction = "pca")
DimPlot(seurat_WT, reduction = "pca")
DimPlot(seurat_APP, reduction = "pca")

```

On essaye de créer l'objet Seurat combinant les deux conditions.
On continue sur l'ordinateur de Marie.
```{r}

combine_seurat=as.matrix(data.frame(cbind(txi_WT$counts,txi_APP$counts)))
cells=as.data.frame(c(rep("WT",ncol(txi_WT$counts)),rep("APP",ncol(txi_APP$counts))))
names(cells)="jeu"
row.names(cells)=c(colnames(combine_seurat))
cells
```

